臺灣士林地方法院交通事件裁定　　　　　　　　　　九十一年度交聲字第七五二號
　　原處分機關　臺北巿交通事件裁決所
　　異 議 人即
　　受 處 分人　甲○○
右列異議人即受處分人因違反道路交通管理處罰條例案件，對於臺北市交通事件裁決
所九十一年六月十一日所為之處分 (原處分案號：北市裁三字第駕裁－ＡＢＸ三○一
二六二號)聲明異議，本院裁定如左：
    主  文
異議駁回。
    理  由
一、按汽車駕駛人駕駛汽車，不遵守道路標誌、標線、號誌之指示者，處新台幣九百
    元以上一千八百元以下罰鍰，並記違規點數一點，道路交通管理處罰條例第六十
    條第二項第三款、第六十三條第一項第一款分別定有明文。又按依道路交通管理
    條例所定罰鍰之處罰，行為人於接獲違反道路交通管理事件通知書後，不服舉發
    事實者，應於十五日內，向處罰機關陳述意見或提出陳述書，由主管機關裁決處
    罰，不服上開處罰，得於接到裁決書之翌日起二十日內，向管轄地方法院聲明異
    議，同條例第八條、第九條及第八十七條亦分別定有明文，易言之，對於交通違
    規案件，法律定有周延之救濟途徑，受處分人僅需按上開程序於規定期間內救濟
    ，權利當可獲得確保，惟若受處分人捨法律救濟途徑不由，反以法制外之手段圖
    維權益，法規命令因而給予一定失權或不利益之效果，該等規定，自難謂與權利
    保障原則牴觸，從而，違反道路交通管理事件統一裁罰標準及處理細則第十一條
    規定行為人有違反道路交通管理處罰條例之情形，應填製舉發違反道路交通管理
    事件通知單（下稱舉發通知單），當場舉發者，應將該舉發通知單填記後，交付
    該行為人簽名或蓋章收受之，拒絕簽章者，並記明其事由，視為已收受，此一規
    定，對於無故拒絕簽名收受舉發通知單者，予以擬制已受送達，雖使受處分人無
    從自舉發通知單所載內容知悉違規事實及受應到案期限之教示提醒，然受處分人
    既係遭當場舉發違規，行為人對舉發違規之事實自難推諉不知，而法定應到案申
    訴聽候裁決之期限為收受舉發通知單後十五日內，復為法所明文，且受處分人因
    係無故拒絕簽名收受舉發通知單在先，依據前揭說明，逕予擬制送達，自亦無權
    利侵害可言，是上開規定於法並無牴觸，應予適用。再按違反道路交通管理處罰
    條例事件，處分機關於法定處罰範圍內，本得依個案情節，裁量違規行為人應受
    處罰之程度，對此交通主管機關定有違反道路交通管理事件統一裁罰標準表，依
    據違規車輛之車種（區分大型車、小型車、機器腳踏車）及受處分人有無於應到
    案期限內繳納罰鍰或到案聽候裁決，如有遲誤，其遲誤時間長短而異其處罰之數
    額，核此標準表與母法即道路交通管理處罰條例尚無牴觸，主管機關依據上開標
    準表裁處罰鍰數額，自屬適法，均先敘明。
二、本件受處分人即異議人甲○○，於九十年十二月二十八日十八時四十五分許，駕
    駛車號ＥＦＥ－○○五號輕型機車，在行經德行西路、磺溪街口時，紅燈越線臨
    時停車，為警當場掣單舉發，惟因異議人拒絕簽名收受舉發違反道路交通管理事
    件通知單，且未於單上所載應到案日期前繳納罰鍰或至裁決所申訴聽後裁決，原
    處分機關依法逕行裁決，依道路交通管理處罰條例第六十條第二項第三款、第六
    十三條第一項第一款，裁處異議人罰鍰新台幣（下同）一千八百元並記違規點數
    一點。
三、異議意旨略以：伊於九十年十二月二十八日（聲明狀誤載為二十九日，應予更正
    ）在德行西路、磺溪街口因越線為警於紅燈前攔下，並要求出示證件開罰單，但
    當時越線之人不只伊一人，伊遂和警察理論為何只開伊一人罰單，詎員警告知只
    見伊違規，伊認員警選擇性辦案，遂以拒絕簽名收受舉發通知單抗議，迄至九十
    一年五月份收到以最高額一千八百元裁罰之裁決書，然伊既未收到通知單，如何
    能逕以雙倍數額裁罰，伊違規雖是事實，但員警選擇性辦案，態度惡劣，開罰單
    時未詢問有無意見，且對伊之抗議置之不理，實難令人干服云云。惟查：
(一)異議人於前揭時、地之交通違規事實，業據異議人自承在卷，並有台北市政府警
    察局北市警交大字第ＡＢＸ三○一二六二號舉發違反道路交通管理事件通知單在
    卷可稽，是原處分關於違規事實部分之認定尚無違誤。至異議人所稱員警執法態
    度惡劣不佳，案發時尚有他人違規，值勤員警選擇性辦案等情縱令屬實，均予認
    定本案違規事實無涉。
(二)異議人因上開違規事實為警當場舉發，嗣於員警開立舉發通知單交由異議人簽名
    收領時，遭異議人拒收等情，業據異議人自承不諱，並有「收受通知聯者簽章」
    內記載「拒簽收」等字之舉發通知單一紙在卷可憑，堪予認定；又依異議人所述
    ，伊係因為警舉發違規時，質問員警為何不同時舉發其他違規人，員警告知未看
    見其他人違規，且態度惡劣，伊乃以拒簽方式抗議，然以，異議人既因交通違規
    行為經警當場查獲，依法自應受舉發處罰，至是否尚有他人同時違規，員警是否
    怠於舉發渠等違規事實，均係主管機關行使行政裁量權妥適與否及員警值勤風紀
    之問題，況人民不得主張「不法之平等」，故仍無解於異議人之違規行為與其所
    受之處分。是異議人除得向執掌稽查與考核之機關提出檢舉外，尚不得據此作為
    拒絕簽收舉發通知書之正當事由。故依前揭說明，舉發通知書於異議人拒絕簽收
    之際即九十年十二月二十八日，即已視為送達，異議人以舉發通知書未送達異議
    人通訊處所為由指摘原處分不當，自屬無據。
(三)異議人收受舉發通知書後，既未依應到案日期（即收受通知書後十五日內）繳納
    繳納罰鍰或到案申訴聽候裁決，原處分機關就處分罰鍰部分，於法定罰鍰數額範
    圍內，斟酌異議人逾越應到案期限三十日以上之事由，依違反道路交通管理事件
    統一裁罰標準表，逕予裁處罰鍰一千八百元，依據上開說明，並無不當。綜上，
    原處分機關據以援引上開規定，裁處異議人罰鍰一千八百元，並記違規點數一點
    ，尚無違誤。本件異議為無理由，應予駁回。
四、本件值勤員警如確有異議人所稱失職情事（仍有待查證），異議人應向警察機關
    之督察單位提出檢舉始為適途，併此敘明。
據上論斷，應依道路交通案件處理辦法第十九條，裁定如主文。
中      華      民      國      九十一      年    六    月    二十六    日
                                    臺灣士林地方法院交通法庭
                                        法  官  吳  祚  丞
右正本證明與原本無異。
如不服本裁定，應於裁定送達後五日內，向本院提出抗告狀。
                                        書記官  林  立  原
中      華      民      國      九十一      年    七    月      二      日
